臺灣新北地方法院三重簡易庭民事判決
111年度重建簡字第12號
原      告  李珠碧
被      告  陳振宗
訴訟代理人  陳素珍

上列當事人間請求修復漏水等事件，於民國111年10月21日言詞
辯論終結，本院判決如下：
     主  文
被告應將坐落新北市○○區○○路○○○號六樓之一房屋依附件臺北市
建築師公會（111）（十七）鑑字第2479號鑑定報告書中第10頁
（二）（1）所示之修復項目及方法予以修復至不漏水程度。
被告應給付原告新臺幣貳萬捌仟貳佰陸拾玖元，及自民國一百一
十一年三月九日起至清償日止，按年息百分之五計算之利息。
原告其餘之訴駁回。
訴訟費用由被告負擔百分之八十五，餘由原告負擔。
本判決原告勝訴部分得假執行。
    事  實  及  理  由
一、按訴狀送達後，原告不得將原訴變更或追加他訴。但請求之
    基礎事實同一者，不在此限，民事訴訟法第255條第1項第2
    款定有明文。本件原告起訴時原聲明請求：（一）被告應容
    忍原告進入被告所有坐落新北市○○區○○路000號6樓之1房屋
    （下稱系爭6樓房屋）內，就原告所有坐落新北市○○區○○路0
    00號5樓之1房屋（下稱系爭5樓房屋），如照片所示之漏水
    情形，進行修繕至完全不漏水狀態，並賠償原告修繕原告所
    有系爭5樓房屋，因漏水需整修復原所產生之費用。（二）
    被告應給付原告新臺幣（下同）146,000元，及自起訴狀繕
    本送達翌日起至清償日止，按年息5%計算之法定遲延利息。
    嗣原告於民國111年10月21日言詞辯論期日當庭變更聲明請
    求：（一）如主文第1項所示。（二）被告應給付原告新臺
    幣（下同）34,032元，及自起訴狀繕本送達翌日起至清償日
    止，按年息5%計算之法定遲延利息。核其訴之變更前、後，
    請求之基礎事實均為被告所有系爭6樓房屋漏水致原告所有
    系爭5樓房屋受損之情形，二者同一。揆諸前揭規定，原告
    所為訴之變更，應予准許。
二、原告起訴主張：兩造為公寓大廈上下樓層鄰居，即系爭5樓
    房屋為原告所有，系爭6樓房屋則為被告所有。嗣原告於108
    年7月間發現系爭5樓房屋之廚房及小房間，有油漆剝落、水
    漬及白華等漏水受損情形，原告即告知被告並會同水電師傅
    查看，然被告一直堅稱系爭5樓房屋漏水與之無關，拒絕處
    理，原告乃提起本件訴訟，在訴訟中經聲請鈞院囑託臺北市
    建築師公會鑑定，鑑定結果認系爭5樓房屋廚房及小房間之
    漏水原因可歸責於被告，而系爭系爭6樓房屋修復漏水之方
    法、修復項目如附件臺北市建築師公會（111）（十七）鑑
    字第2479號鑑定報告書（下稱系爭鑑定報告書）中第10頁（
    二）（1）所載，且修復原告所有系爭5樓房屋漏水所生損害
    之費用共34,032元。為此，爰依侵權行為之法律關係，提起
    本件訴訟，並聲明請求：（一）如主文第1項所示。（二）
    被告應給付原告34,032元，及自起訴狀繕本送達翌日起至清
    償日止，按年息5%計算之法定遲延利息等事實。
三、被告則求為判決駁回原告之訴，並辯稱：系爭5樓房屋之漏
    水，可能跟雨水從外面滲漏有關；另原告通知被告查看時，
    並未發現系爭5樓房屋有漏水情形等情。
四、原告主張兩造為公寓大廈上下樓層鄰居，即系爭5樓房屋為
    原告所有，系爭6樓房屋則為被告所有，於108年7月間原告
    發現系爭5樓房屋之廚房及小房間，有油漆剝落、水漬及白
    華等漏水受損情形等事實，業據其提出漏水照片、建物登記
    謄本、修繕估價單等為證，並為被告所不爭執，堪信為真實
    。
五、至於被告對於原告本件之請求，則以前揭情詞置辯。是以本
    件兩造主要之爭執要旨即為：「（一）造成原告所有系爭5
    樓房屋之廚房及小房間漏水原因為何？應由何人負擔漏水所
    生損害之責任？（二）原告主張被告應將系爭6樓房屋依附
    件臺北市建築師公會（111）（十七）鑑字第2479號鑑定報
    告書中第10頁（二）（1）所示之修復項目及方法予以修復
    至不漏水程度，是否有據？（三）原告主張被告應賠償修復
    系爭5樓房屋受損之費用34,032元，是否有據？」茲分別論
    述如下。
六、關於「造成原告所有系爭5樓房屋之廚房及小房間漏水原因
    為何？應由何人負擔漏水所生損害之責任？」部分：按各當
    事人就其所主張有利於己之事實，均應負舉證之責，故一方
    已有適當之證明者，相對人欲否認其主張，即不得不更舉反
    證；又原告對於自己主張之事實已盡證明之責後，被告對其
    主張，如抗辯其不實並提出反對之主張者，則被告對其反對
    之主張，亦應負證明之責，此為舉證責任分擔之原則。本件
    原告就其所有系爭5樓房屋之廚房及小房間因漏水造成損害
    之事實，業據其提出上開漏水照片為證，且聲請本院囑託臺
    北建築師公會鑑定，經本院就系爭5樓房屋之廚房及小房間
    之漏水原因為何？是否與直上樓層即系爭6樓房屋有關？及
    修復漏水之項目及方法等事項囑託該公會鑑定，其就「漏水
    原因」之鑑定結論為：「（一）(1)經鑑定人詳為勘查原告
    所有中港路565號5樓之1房屋相關的廚房及小房間確有因漏
    水而產生平頂、樑面及柱面油漆剝落、水漬及白華等之情形
    ，其漏水之原因為直上樓層中港路565號6樓之1客餐廳分離
    式冷氣排水所經管路漏水所造成。(2)經鑑定人詳為勘查直
    上樓層被告所有中港路565號6樓之1號房屋客餐廳分離式冷
    氣排水所經客餐廳與廚房間的壁內排水橫管及立管並無水管
    彎頭連接且間隔約有1公分，致使冷氣所排放的部份水分流
    入並沿牆體壁內、樑內預埋之PVC排水立管及柱內排水幹管
    周邊透過構造體混凝土內存有裂縫瑕疵等滲漏路徑漸次滲漏
    至直下方樓層原告既有小房間的平頂、樑面及柱面與廚房的
    牆面而造成之系爭漏水事件」等情，此有該公會出具之系爭
    鑑定報告書在卷可按。據此可知，系爭5樓房屋之廚房及小
    房間漏水所生之損害，係因被告所有系爭6樓房屋之客餐廳
    分離式冷氣排水所經管路漏水而流入並漸次滲漏至原告所有
    小房間的平頂、樑面及柱面與廚房的牆面所造成。被告雖辯
    稱系爭5樓房屋之漏水，可能跟雨水從外面滲漏有關等情。
    然本院審酌系爭鑑定報告書係由具有建築師資格之鑑定人員
    ，於現場勘驗後輔以專業知識判斷之結果，並與兩造間並無
    任何親誼仇怨關係，其鑑定意見應屬可採，故被告所辯上情
    ，不足採信。
七、關於「原告主張被告應將系爭6樓房屋依附件臺北市建築師
    公會（111）（十七）鑑字第2479號鑑定報告書中第10頁（
    二）（1）所示之修復項目及方法予以修復至不漏水程度，
    是否有據？」部分：
（一）按因故意或過失，不法侵害他人之權利者，負損害賠償責
      任；又按負損害賠償責任者，除法律另有規定或契約另有
      訂定外，應回復他方損害發生前之原狀，民法第184條第1
      項前段、第213條第1項分別定有明文。再按專有部分、約
      定專用部分之修繕、管理、維護，由各該區分所有權人或
      約定專用部分之使用人為之，並負擔其費用，公寓大廈管
      理條例第10條第1項亦有明文可參。
（二）承前所述，本件原告所有系爭5樓房屋之廚房及小房間因
      漏水所生損害之原因，係因被告所有系爭6樓房屋之客餐
      廳分離式冷氣排水所經管路漏水所造成，顯然可認被告對
      房屋專有部分未盡管理維修責任，則原告基於所有權遭受
      侵害為由，請求被告應將其所有系爭6樓房屋漏水之原因
      予以修復乙節，自屬有據。又依系爭鑑定報告書之鑑定結
      果，被告所應為之修復方法、修復項目均如前開鑑定報告
      書中第10頁（二）（1）所載，足見原告請求被告依該修
      復方法、項目將系爭6樓房屋修復至不漏水程度，亦屬有
      據。
八、關於「原告主張被告應賠償修復系爭5樓房屋受損之費用34,
    032元，是否有據？」部分：
（一）按因故意或過失，不法侵害他人之權利者，負損害賠償責
      任；又按負損害賠償責任者，除法律另有規定或契約另有
      訂定外，應回復他方損害發生前之原狀；第1項情形，債
      權人得請求支付回復原狀所必要之費用，以代回復原狀，
      民法第184條第1項前段、第213條第1項、第3項分別定有
      明文。
（二）本件原告所有系爭5樓房屋因漏水所生損害，既係因被告
      所有之系爭6樓房屋漏水所致，且其未盡管理維修責任，
      自應就原告系爭5樓房屋之損害，負過失侵權行為損害賠
      償責任，故原告主張被告應賠償原告系爭5樓房屋因漏水
      所受之損害，即屬有據。而查系爭5樓房屋漏水所需之必
      要修復費用共34,032元，亦經臺北建築師公會鑑定屬實，
      有系爭鑑定報告書之附件七損害修繕回復原狀費用估算表
      在卷可徵，且本院認依系爭5樓房屋受損狀況，上開修復
      費用應屬合理必要，被告即應予以賠償。惟系爭5樓房屋
      回復原狀所須費用34,032元中之材料費、工資數額，依系
      爭鑑定報告書附件七估價表所載核算，分別為6,403元（
      元以下四捨五入）、27,629元，而材料費係以新材料更換
      受損之舊材料，其折舊部分非屬必要費用，應予以扣除。
      本院依行政院所頒「固定資產耐用年數表」及「固定資產
      折舊率表」之規定，房屋附屬設備（其他設備）之耐用年
      數為10年，依定率遞減法，其最後一年之折舊額，加歷年
      折舊累計額，其總和不得超過該資產成本原額10分之9之
      計算方法，因系爭5樓房屋裝潢完成日期為85年11月，此
      經原告陳明在卷，而原告係於108年7月間發現房屋受損，
      則上開房屋裝潢完成至發生漏水事故受損之日止，其附屬
      設備使用已逾10年耐用年數，故原告就材料費部分得請求
      被告賠償之金額扣除折舊後之餘額為10分之1即640元，其
      餘工資27,629元，無折舊之問題，被告應全額賠償，合計
      被告應賠償系爭5樓房屋回復原狀之必要費用為28,269元
      （計算式：640元＋27,629元＝28,269元），故原告得請求
      被告賠償修復系爭5樓房屋之費用於此範圍內，核屬有據
      ；逾此部分之請求，即非有據。
九、綜上所述，原告依侵權行為之法律關係，求為判決如主文第
    1項、2項所示（第2項請求之起訴狀繕本送達翌日為111年3
    月9日，年息按5%計算），為有理由，應予准許；逾此部分
    之請求，則無理由，應予駁回。
十、本判決原告勝訴部分，係適用簡易訴訟程序所為被告敗訴之
    判決，爰依職權宣告假執行。
中　　華　　民　　國　　111 　年　　11　　月　　21　　日
                      法  官  趙義德
以上正本係照原本作成。
如不服本判決，應於送達後20日內，向本院提出上訴狀並表明上
訴理由，如於本判決宣示後送達前提起上訴者，應於判決送達後
20日內補提上訴理由書（須附繕本）。
中　　華　　民　　國　　111 　年　　11　　月　　21　　日
                      書記官  張裕昌